臺灣臺中地方法院刑事判決
110年度訴字第1784號
公  訴  人  臺灣臺中地方檢察署檢察官
被      告  陳昌助




選任辯護人  郭怡均律師（法扶律師）
上列被告因違反槍砲彈藥刀械管制條例案件，經檢察官提起公訴
（110年度偵字第13181、13182、15325、22965、24829號），本
院判決如下：
    主    文
陳昌助犯未經許可寄藏非制式手槍罪，處有期徒刑伍年貳月，併
科罰金新臺幣伍萬元，罰金如易服勞役，以新臺幣壹仟元折算壹
日。
    犯罪事實
一、陳昌助、蕭富升（涉案槍彈及毒品罪嫌部分，本院另行審結
    ）均明知可發射子彈具有殺傷力之非制式手槍及子彈，為槍
    砲彈藥刀械管制條例（下稱槍砲條例）第4條第1項第1、2款
    所管制之物，非經中央主管機關許可，不得持有、寄藏。陳
    昌助於民國110年3月間之某日，其友人綽號「小支」之成年
    人（經指認為陳松宜，警方另行調查中）未經許可，持有並
    攜帶裝有如附表編號一至三所示具有殺傷力之非制式手槍(
    槍枝管制編號：0000000000、0000000000、0000000000號，
    均具殺傷力)，及如附表編號四所示子彈39顆（如附表編號
    四之1.⑴之①及編號四之1.⑵、⑶所示之子彈，均具有殺傷力）
    之肩包內，前往位於臺中市○區○○○路000號509室之陳昌助租
    屋處，因故委託陳昌助代渠保管上揭具有殺傷力之槍枝、子
    彈，其竟基於未經許可，寄藏可發射子彈具有殺傷力之槍枝
    及具有殺傷力之子彈之犯意，乃應允綽號「 小支」之上開
    委託，即自斯時起，未經許可，收受上揭具有殺傷力之槍枝
    、子彈，而寄藏於上址租屋處。其後，陳昌助因認上址租屋
    空間太小及其患有疾病，於數日後，蕭富升至其上址租屋處
    ，陳昌助乃改請蕭富升代綽號「小支」保管上揭槍枝、子彈
    ，復經蕭富升同意後，於是，陳昌助遂將上揭槍枝、子彈，
    轉交蕭富升收受而寄藏他處。嗣於110年4月13日14時4分許
    ，經警方持本院核發之搜索票，在臺中市北屯區東山路1段2
    38巷25弄之路口，對蕭富升所使用車號000-0000號自用小客
    車執行搜索後，扣得如附表所示之槍枝、子彈，方循線查獲
    上情。
二、案經臺中市政府警察局第一分局報請臺灣臺中地方檢察署檢
    察官偵查起訴。
    理  由
一、本判決下列所引用之被告陳昌助（下稱被告）以外之人於審
    判外之言詞或書面陳述等供述證據，檢察官、被告及其辯護
    人均同意有證據能力（見本院卷第118頁），且迄至本院言
    詞辯論終結前，亦均未聲明異議，本院審酌各該供述證據作
    成時之情況，並無違法不當情事，且認為以之作為證據應屬
    適當，依刑事訴訟法第159條之5規定，均得作為證據。其餘
    所引用之非供述證據部分，檢察官、被告及其辯護人亦均不
    爭執證據能力，亦查無違反法定程序取得之情形，自有證據
    能力。
二、本院之判斷：
  ㈠被告有於上揭時、地，收受綽號「小支」成年人所委託保管
    如附表編號一至四所示具有殺傷力之手槍、子彈（除附表編
    號四之1.⑴②所示子彈，均無殺傷力外），並寄藏在上址租屋
    處，之後，其另轉交蕭富升代綽號「小支」保管上揭具有殺
    傷力之手槍、子彈而寄藏之等情，上情業據被告迭於警偵訊
    及本院審理中坦承不諱（見偵15325卷第379-395頁；偵1318
    1號卷第335-339頁、偵24829號卷第39-47頁；本院卷第111
    、305-307、493-495頁），核與證人蕭富升於警偵訊及本院
    準備程序中證述被告有將綽號「小支」託管之上揭手槍、子
    彈，轉由其代為保管而寄藏等情節相符（見偵24829號卷第6
    1、71-73頁；偵13182號卷第220-221頁；本院卷第298-299
    頁）。由上，堪認被告前揭自白與事實相符。
  ㈡次者，扣案如附表編號一至四所示之槍枝、子彈，經囑託內
    政部警政署刑事警察局（下稱刑事警察局）鑑定結果如下，
    此情有刑事警察局110年8月6日刑鑑字第1100044298號鑑定
    書及照片存卷可稽（見偵13182卷第387-393頁）。
　  ⑴①扣案手槍1支（槍枝管制編號0000000000），認係非制式
        手槍，由仿手槍外型製造之槍枝，組裝已貫通之金屬槍
        管而成，擊發功能正常，可供擊發適用子彈使用，認具
        殺傷力。
　   ②扣案手槍1支(槍枝管制編號0000000000，含彈匣2個），
       認係非制式手槍，由仿手槍外型製造之槍枝，組裝已貫
       通之金屬槍管而成，擊發功能正常 ，可供擊發適用子彈
       使用，認具殺傷力。
　　 ③扣案手槍1支（槍枝管制編號0000000000，含彈匣2個），
       認係非制式手槍，由仿手槍外型製造之槍枝，組裝已貫
       通之金屬槍管而成，擊發功能正常，可供擊發適用子彈
       使用，認具殺傷力。
    ⑵就送鑑子彈12顆部分：
　　　①10顆：認均係非制式子彈，由金屬彈殼組合直徑約8.9mm
        金屬彈頭而成。採樣3顆試射：1顆，可擊發，認具殺傷
        力；另2顆，雖均可擊發，惟發射動能均不足，認不具
        殺傷力。
　　　②2顆：研判均係口徑9x19mm制式子彈。採樣1顆試射，可
        擊發，認具殺傷力。
    ⑶就送鑑子彈27顆：均認係非制式子彈，由金屬彈殼組合直
      徑約8.9mm金屬彈頭而成，採樣9顆試射，均可擊發，認有
      殺傷力。
    ⑷另本院就前項尚未經試射之子彈26顆，再行囑託刑事警察
      局均試射鑑定如下結果，上情有刑事警察局111年6月27日
      刑鑑字第1110052162號鑑定書（見本院卷第475頁）在卷
      可憑。
　　  ①7顆子彈（前揭鑑定書鑑定結果二㈠，即前項㈡⑵之①部分）
        ，均經試射後，，4顆均可擊發，認具殺傷力；其餘3顆
        ，雖均可擊發，惟因發射動能均不足，認均不具殺傷力
        。
　　  ②1顆（前揭鑑定書鑑定結果二㈡，即前項㈡⑵之②部分），經
        試射，可擊發，認具有殺傷力。
　　  ③18顆（前揭鑑定書鑑定結果五，即前項㈡⑶部分），均經
        試射後，均可擊發，認具殺傷力。
    ⑸據上，堪認如附表編號一至三所示之非制式手槍，及如附
      表編號四之1.⑴①及編號四之1.⑵、⑶所示之子彈，均具有殺
      傷力。　 
  ㈢此外，復有搜索扣押筆錄、扣押物品目錄表、收據（見偵131
    81號卷第233-243頁）、蕭富升、陳昌助指認犯罪嫌疑人紀
    錄表、指認照片、真實姓名對照表（見偵13182號卷第71-77
    頁；偵24829卷第49-55頁）、陳昌助自願受搜索同意書（見
    偵15325號卷第473頁）、陳昌助手機LINE畫面翻拍照（見偵
    13181號卷第413-423頁、偵15325號卷第459-469頁）、臺中
    市政府警察局槍枝初步檢視報告表（見偵13182號卷第147-1
    49頁、偵24829號卷第177-187頁）、手槍初檢照片（見偵13
    182 號卷第153-166頁、偵24829卷第189-211頁）、110年度
    槍保字第114號扣押物品清單（見偵13182號卷第395頁）、1
    10年度彈保字第86號扣押物品清單（見偵13182號卷第381頁
    ）在卷可憑。
  ㈣綜上所述，本件事證明確，被告未經許可寄藏上揭具有殺傷
    力手槍、子彈犯行，堪予認定，應依法論罪科刑。
三、論罪科刑：
  ㈠按寄藏與持有之界限，應以持有即實力支配係為他人或為自
    己而占有管領為判別準據，寄藏之犯罪，於受人委託代為保
    管而持有之際，即已成立，不以另有完成藏匿行為為必要，
    其犯罪之完結繼續至寄藏行為終了時止(最高法院95年度台
    上字第3978號判決意旨參見)。
  ㈡查被告係受綽號「小支」之委託，而由其代綽號「小支」保
    管持有前揭具有殺傷力之槍枝、子彈之行為，核其所為，係
    違反槍砲條例第7條第4項之未經許可寄藏非制式手槍罪，及
    同條例第12條第4項之未經許可寄藏子彈罪。另公訴人起訴
    被告涉犯槍砲條例第8條第4項之罪嫌，容有未洽，惟社會基
    本事實同一，本院自得變更起訴法條並審理判決，且本院於
    審理中已當庭告知被告有變更後之上揭法條適用，程序上，
    亦足以保障被告訴訟上之權利。
  ㈢關於檢察官起訴書認為被告寄藏如附表編號四之1.⑵所示未被
    採樣之子彈7顆部分（即前項㈡⑵之①部分，僅採樣3顆試射，
    其餘7顆並未試射），亦涉犯槍砲條例第12條第4項之罪嫌，
    惟經本院職權囑託刑事警察局將上開剩餘7顆子彈，均進行
    擊發之鑑定，復經刑事警察局試射結果，僅有4顆子彈可擊
    發而均具殺傷力，其餘3顆子彈（即附表編號四之1.⑵之②部
    分），因發射動能不足，均不具殺傷力，有上揭鑑定書在卷
    可稽，可認附表編號四之1.⑵所示未被採樣之子彈7顆部分，
    其中3顆均不具有殺傷力無疑，然因檢察官就附表編號四之1
    .⑵之②所示不具殺傷力子彈3顆部分，與前揭具有殺傷力之子
    彈部分，祇侵害同一社會法益，僅成立一罪，本院自不另為
    無罪之諭知。　　
  ㈣想像競合犯:
　　被告同時寄藏前揭具有殺傷力之手槍、子彈，係一寄藏行為
    同時觸犯上開2罪名，為想像競合犯，依刑法第55條規定，
    從一重之未經許可寄藏非制式手槍罪處斷。
  ㈤按犯槍砲條例之罪，於偵查或審判中自白，並供述全部槍砲
    、彈藥、刀械之來源及去向，因而查獲或因而防止重大危害
    治安事件之發生者，減輕或免除其刑。拒絕供述或供述不實
    者，得加重其刑至三分之一。槍砲條例第18條第4項定有明
    文。查被告於警詢中供述：扣案如附表所示槍彈之來源，係
    綽號「小支」成年人託付而收受寄藏之，並指認綽號「小支
    」為經其指認為陳松宜乙節（見偵24829號卷第213-215頁）
    ，惟本院於本件宣判前，檢警迄未因被告上開供述或指認，
    因而查獲該陳松宜之人，故本件核與上開規定減刑要件不符
    ，自無依上開減刑規定之適用，併予指明。
  ㈥爰審酌被告係有相當社會經驗或歷練之成年人，明知槍枝、
    子彈對於人之生命、身體或安全，具有強大殺傷力或相當危
    害性之兇器，實屬我國嚴禁管制之物品，未經主管機關許可
    ，不得任意收受持有或寄藏，竟受綽號「小支」成年人之委
    託保管前揭具有殺傷力之槍彈，收受藏放於其租屋處，俟後
    轉由同案被告蕭富升續為綽號「小支」代保管而寄藏之，此
    不僅對民眾生命、身體具有嚴重之殺傷危險性，亦足以危害
    社會治安或安寧秩序，所為確實不該，應予相當非難；另被
    告曾犯有毒品之紀錄，有臺灣高等法院被告前案紀錄表存卷
    可考，其素行非佳，兼衡以被告收受寄藏上開槍枝、子彈之
    數量非少，但寄藏時間不長，並斟酌其犯罪動機、目的、手
    段，及考量其自述罹有癌症疾病、智識教育程度、家庭經濟
    生活狀況（見本院卷第495頁），與犯後坦承犯行之態度等
    一切情狀，量處如主文所示之刑，並就罰金部分，諭知如易
    服勞役之折算標準。
四、沒收部分：
  ㈠扣案如附表編號一至三所示之槍枝，經鑑定後認均有殺傷力
    之槍枝，屬於違禁物，然其所寄藏之上揭槍枝，經被告轉交
    由同案被告蕭富升接手保管，並經蕭富升同意後而收受寄藏
    之，嗣經警方在蕭富升所駕上開車輛中所查獲扣案在案，此
    情已經本院調查審理認定屬實，詳如前述，是以被告陳昌助
    與同案被告蕭富升，係各別基於非法寄藏槍枝之犯意所為，
    其等2人主觀犯意上，應無共同寄藏上開具有殺傷力之槍彈
    之犯意聯絡，且同案被告蕭富升迄未到案審理，故本案扣押
    之上揭槍枝，宜在同案被告蕭富升日後到案後，本院另處理
    之，不在本件判決中宣告沒收。
  ㈡另扣案如附表編號四所示之子彈，因囑託以擊發鑑定，上開
    子彈均經擊發後，其內火藥燃燒殆盡，並已裂解成為彈頭或
    彈殼，皆不具殺傷力之子彈性質與作用，均非屬違禁物，本
    院自不予沒收諭知，附此敘明。
據上論斷，依刑事訴訟法第299條第1項前段、第300條，槍砲彈
藥刀械管制條例第7條第4項、第12條第4項，刑法第11條、第55
條、第42條第3項前段，判決如主文。
本案經檢察官張國強提起公訴，檢察官黃芝瑋到庭執行職務。
中　　華　　民　　國　　111 　年　　8 　　月　　30　　日
                  刑事第一庭  審判長法  官  李進清  
　　　　　　　　　                  法  官  路逸涵  
　　　　　　　　　                  法  官  張德寬
以上正本證明與原本無異。
如不服本判決應於收受送達後20日內向本院提出上訴書狀，並應
敘述具體理由；其未敘述上訴之理由者，應於上訴期間屆滿後20
日內向本院補提理由書（均須按他造當事人之人數附繕本）「切
勿逕送上級法院」。
                                    書記官  廖鳳美
中　　華　　民　　國　　111 　年　　8 　　月　　30　　日
附錄本判決論罪科刑之法條全文：
槍砲彈藥刀械管制條例第7 條
未經許可，製造、販賣或運輸制式或非制式火砲、肩射武器、機
關槍、衝鋒槍、卡柄槍、自動步槍、普通步槍、馬槍、手槍或各
類砲彈、炸彈、爆裂物者，處無期徒刑或七年以上有期徒刑，併
科新臺幣三千萬元以下罰金。
未經許可，轉讓、出租或出借前項所列槍砲、彈藥者，處無期徒
刑或五年以上有期徒刑，併科新臺幣一千萬元以下罰金。
意圖供自己或他人犯罪之用，而犯前二項之罪者，處死刑或無期
徒刑；處徒刑者，併科新臺幣五千萬元以下罰金。
未經許可，持有、寄藏或意圖販賣而陳列第一項所列槍砲、彈藥
者，處五年以上有期徒刑，併科新臺幣一千萬元以下罰金。
意圖供自己或他人犯罪之用，以強盜、搶奪、竊盜或其他非法方
法，持有依法執行公務之人所持有之第一項所列槍砲、彈藥者，
得加重其刑至二分之一。
第一項至第三項之未遂犯罰之。　

槍砲彈藥刀械管制條例第12條
未經許可，製造、販賣或運輸子彈者，處一年以上七年以下有期
徒刑，併科新台幣五百萬元以下罰金。
未經許可，轉讓、出租或出借子彈者，處六月以上五年以下有期
徒刑，併科新台幣三百萬元以下罰金。
意圖供自己或他人犯罪之用，而犯前二項之罪者，處三年以上十
年以下有期徒刑，併科新台幣七百萬元以下罰金。
未經許可，持有、寄藏或意圖販賣而陳列子彈者，處五年以下有
期徒刑，併科新台幣三百萬元以下罰金。
第一項至第三項之未遂犯罰之。　
　　　　　
附表：扣案之槍枝、子彈
編號 物品名稱  數量 持有人 刑事局鑑定之結果 一 非制式手槍（含彈匣1個）（槍枝管制編號0000000000）  1支 蕭富升 經鑑定有殺傷力 二 非制式手槍（含彈匣2個）（槍枝管制編號0000000000）  1支 同上 經鑑定有殺傷力 三 非制式手槍（含彈匣2個）（槍枝管制編號0000000000）  1支 同上 經鑑定有殺傷力 四 子彈 1.非制式10顆 (均鑑定擊發) 39顆 同上 ⑴3顆： 　①1顆可擊發，具有殺傷力 　②2顆發射動能不足，均不具殺傷力。 ⑵7顆（前揭鑑定書鑑定結果二㈠，即前項㈡⑵之①部分）： 　①4顆：均可擊發，認具殺傷力。 　②3顆：雖均可擊發，惟因發射動能均不足，認均不具殺傷力。   2.制式2顆 (均鑑定擊發)   2顆均具殺傷力    3.非制式27顆 (均鑑定擊發)   均具殺傷力